【裁判字號】    99,台上,2522
【裁判日期】    990429
【裁判案由】    妨害性自主
【裁判全文】
最高法院刑事判決            九十九年度台上字第二五二二號
上  訴  人  甲○○
上列上訴人因妨害性自主案件，不服台灣高等法院中華民國九十
七年四月三十日第二審更審判決（九十七年度上更(一)字第五二號
，起訴案號：台灣桃園地方法院檢察署九十二年度偵字第一九二
六七號），提起上訴，本院判決如下：
    主  文
上訴駁回。
    理  由
按刑事訴訟法第三百七十七條規定，上訴於第三審法院，非以判
決違背法令為理由，不得為之。是提起第三審上訴，應以原判決
違背法令為理由，係屬法定要件。如果上訴理由書狀並未依據卷
內訴訟資料，具體指摘原判決不適用何種法則或如何適用不當，
或所指摘原判決違法情事，顯與法律規定得為第三審上訴理由之
違法情形，不相適合時，均應認其上訴為違背法律上之程式，予
以駁回。本件原判決撤銷第一審之科刑判決，並變更檢察官之起
訴法條，改判論處上訴人甲○○對未滿十四歲之女子，以違反其
意願之方法而為性交罪刑。係依憑上訴人已坦承其於原判決事實
欄所載時地，抵達「○○旅館」後，有要葉○○、徐○○去購買
高粱酒，嗣大家喝醉後，並由其安排睡覺之床位，其則與被害人
Ａ１（姓名年籍詳卷內對照表）同睡一床等情不諱；而Ａ１確有
遭上訴人勸酒，因不勝酒力醉臥在床，Ａ１雖酒後昏暈然意識清
楚，但因酒後身體無力，無法為抗拒行為，上訴人因而違反Ａ１
之意願，而對Ａ１為強制性交得逞等情，亦經Ａ１於警詢、偵查
中及第一審審理時證述在卷；復參酌證人陳○○、燕○○於偵查
中及第一審審理時、證人吳○○於偵查中之證詞；並有陳○○所
使用門號0000000000號行動電話之通聯紀錄、○○旅館旅客登記
單、Ａ１之真實姓名對照表在卷可稽等證據資料，而為論斷。已
詳其所憑之證據及認定之理由。並指駁、說明上訴人及其辯護
人辯稱：當時上訴人已經睡著，並未對Ａ１為性交之行為，且Ａ
１之酒量甚佳，當天是Ａ１自己倒酒，上訴人並未對Ａ１灌酒，
況上訴人若有與Ａ１為性交行為，以上訴人重達一百二十公斤，
床鋪應會震動，旁邊之人均應聽聞得到，而證人徐○○亦稱當時
燈是亮的，可看見上訴人與Ａ１均有穿衣服，另○○醫院診斷證
明書上並未有Ａ１受有新傷之記載，本案顯然係上訴人曾毆打Ａ
１之男友，Ａ１因此陷害、報復上訴人云云，為卸責飾詞，不足
採信；本件案發後之民國九十二年十二月十九日，固曾採集Ａ１
身上檢體與上訴人唾液，經送請內政部警政署刑事警察局進行鑑
驗比對，結果ＤＮＡ之型別無法比對，另Ａ１之診斷證明書雖載
明處女膜無裂傷及擦傷等情，均不足作為有利於上訴人之認定；
葉○○於第一審審理時證稱：當天Ａ１好像是跟陳○○一起睡云
云，徐○○於警詢、第一審及原審法院前審審理時證稱：Ａ１當
時並未喝酒，且有穿衣服，當天亦沒有分配睡覺床位之事，而陳
○○亦未向伊表示Ａ１曾遭上訴人姦淫一事云云，均係事後迴護
上訴人之詞，不足憑採等由甚詳。從形式上觀察，並無足以影響
判決結果之違法情形存在。上訴意旨略稱：(一)、當天所購買之玉
山高粱酒係小瓶裝，五人共飲，一人不足一杯，又何來上訴人一
再勸酒，況Ａ１當時亦係自行倒酒喝，與上訴人無關等情，此可
傳訊徐○○為證。(二)、上訴人係以長輩之身分，為能照顧才與Ａ
１同床而睡，並無強暴之不法意圖；至於所謂之性侵害，全是Ａ
１自行編造，並無任何檢驗證明足以佐證，亟可能為報復上訴人
毆傷其男友而羅織罪名。原判決並無任何明確之證據即判處上訴
人重刑，令人難以甘服。(三)、原判決理由欄壹、關於證據能力雖
說明上訴人未於言詞辯論終結前提出異議，依刑事訴訟法第一百
五十九條之五第二項規定，視為已有將該等傳聞證據採為證據之
同意等由，實則上訴人於庭期當天前往胡○○、徐○○住處，欲
偕同前往出庭作證，因路途遙遠且交通狀況不佳，以致錯失開庭
時間，並非不提出異議等語。惟查：(一)、證據之取捨、證據證明
力之判斷，以及事實有無之認定，屬事實審法院之職權，苟其取
捨判斷與認定，並不違背論理法則及經驗法則，即不容任意指為
違法，而執為適法之第三審上訴理由。原判決依憑上開調查所得
之證據資料，認定被告明知Ａ１係未滿十四歲之女子，酒量自係
低淺，竟基於加重強制性交之犯意，於席間一再向Ａ１勸酒，嗣
見Ａ１已醉臥在床緣而無法行動，雖意識仍清楚，不理會上訴人
要其脫衣服之要求，惟因酒後身體無力，無法為抗拒行為，而違
反Ａ１意願，對Ａ１為本案之強制性交犯行等情。已明其所憑
之依據，所為之論斷，核與證據法則並無違背，亦無判決不憑證
據或理由矛盾之情形。上訴意旨無非就原審採證認事職權之合法
行使，專憑己見，再為事實爭執，任意指摘原判決違背證據法則
，自非合法之上訴理由。(二)、審判期日應調查之證據，係指與待
證事實有重要關係，在客觀上顯有調查必要性之證據而言，故其
範圍並非漫無限制，必其證據與判斷待證事實之有無，具有關聯
性，得據以推翻原判決所確認之事實，而為不同之認定，若僅係
枝節性問題，或所欲證明之事項已臻明瞭，而當事人聲請調查之
證據，僅在延滯訴訟，甚或就同一證據再度聲請調查，自均欠缺
其調查之必要性。上訴人確有本案犯行，已據原判決論述甚詳，
本案事證已臻明確。而徐○○於第一審及原審法院前審時亦已到
庭作證，並接受交互詰問，其就上訴人所欲證明之事項，已陳述
明確，原審未再予傳訊，並無調查未盡之違法。(三)、被告經合法
傳喚，無正當之理由不到庭者，得不待其陳述，逕行判決，刑事
訴訟法第三百七十一條定有明文。原審九十七年四月九日上午九
時三十分審判期日之傳票，係於九十七年三月四日即送達予上訴
人等情，有原審送達證書在卷可查。而路途遙遠、交通狀況不佳
，本屬上訴人可得預期之事，依社會通念觀之，均非不到庭之正
當理由。原審以上訴人無正當理由而不到庭，逕為一造辯論而為
判決，並無不合。又上訴人及辯護人於原審行準備程序時，並未
爭執本案供述證據之證據能力，亦未於言詞辯論終結前聲明異議
，原審審酌Ａ１、陳○○於警詢，吳○○、燕○○於偵查中，徐
○○於警詢之陳述均係就自己親身經歷為陳述，且又查無違法取
證，應係出於渠等之自由意志，而Ａ１、陳○○、燕○○、吳○
○又均未滿十六歲，於偵查中並無具結之能力，而認渠等審判外
之陳述具有可信性，並無不適宜作為證據之情形，應具有證據能
力等情，核無違背證據法則。上訴意旨猶以前詞指摘原判決違法
，自屬無稽。衡以前開說明，其上訴為違背法律上之程式，應予
駁回。
據上論結，應依刑事訴訟法第三百九十五條前段，判決如主文。
中    華    民    國  九十九  年    四    月  二十九  日
                      最高法院刑事第十三庭
                          審判長法官  賴  忠  星
                                法官  呂  丹  玉
                                法官  吳      燦
                                法官  蔡  名  曜
                                法官  葉  麗  霞
本件正本證明與原本無異
                                      書  記  官
中    華    民    國  九十九  年    五    月    五    日
                                                    ｍ

司法院資訊處製作；財團法人民間司法改革基金會備份。
